【裁判字號】    97,抗,742
【裁判日期】    970529
【裁判案由】    侵權行為損害賠償
【裁判全文】
臺灣高等法院民事裁定                   97年度抗字第742號
    抗  告  人  乙○○
上列抗告人因與相對人許嫻慧間侵權行為損害賠償事件，對於中
華民國97年3月26日臺灣板橋地方法院97 年度重訴字第46號裁定
提起抗告，本院裁定如下：
    主      文
抗告駁回。
抗告訴訟費用由抗告人負擔。
    理      由
一、抗告人於相對人所犯偽造文書刑事案件程序中提起附帶提起
    民事訴訟，主張略以：相對人未經抗告人同意，冒用抗告人
    名義，偽造讓渡書1紙，表明抗告人將鴻寶印刷廠自94年5月
    25日起讓與相對人之意，嗣持上開偽造之讓渡書向台北縣政
    府申請營利事業負責人變更登記，足生損害於抗告人及營利
    事業主管機關對於營利事業登記管理之正確性。相對人因而
    自94年6月起至95年2月間，從鴻寶印刷廠帳戶內擅自轉帳新
    台幣（下同）597萬元至相對人帳戶； 因相對人之侵占行為
    ，93 年間鴻寶印刷廠減少營收估計約1,000萬元；另相對人
    逕自將鴻寶印刷廠92年至94年度之盈餘1,140萬1,184元侵占
    ；以及其他相對人侵占行為，造成抗告人損失3,065萬207元
    ，總計抗告人之損害為5,802萬1,391元。爰請求判令：相對
    人應給付抗告人5,802萬1,391元及自起訴狀繕本送達翌日起
    算之法定利息，並願供擔保請准宣告假執行等情。
    原法院刑事庭將抗告人提起之附帶民事訴訟以裁定移送原法
    院民事庭，原裁定駁回抗告人之訴及假執行之聲請，係以：
    抗告人於附帶民事訴訟中，請求相對人給付之事實，不在相
    對人刑事案件中被訴之犯罪事實範圍，為其裁判之基礎。
二、抗告意旨略以：抗告人請求之損害賠償，係因相對人行使偽
    造私文書，並使公務員登載不實等犯罪事實後所造成，亦於
    原法院96年度訴字第2176號刑事判決事實欄記載，原裁定有
    違刑事訴訟法第487條規定旨與最高法院86 年台上字第2986
    號判決意旨云云。
三、按因犯罪而受損害之人，於刑事訴訟程序固得附帶提起民事
    訴訟，對於被告請求回復其損害，但其請求回復之損害，以
    被訴犯罪事實所生者為限，否則縱令得依其他事由，提起刑
    事訴訟，亦不得於刑事附帶民事訴訟程序為此請求，最高法
    院60年臺上字第633號判例足供參照。
四、抗告人於相對人所涉偽造文書刑事訴訟程序中提起附帶民事
    訴訟，經原法院刑事庭以裁定移送於民事庭，相對人被檢察
    官提起公訴及遭刑事第一審判決之犯罪事實係：「甲○○明
    知鴻寶印刷廠係乙○○獨資經營之營業單位，並為登記負責
    人，惟鴻寶印刷廠之財務、會計等業務均由甲○○負責，並
    保管鴻寶印刷廠、乙○○之印章，明知未經乙○○同意，利
    用與全成會計事務所合作多年之信任關係，佯稱已得乙○○
    同意，變更鴻寶印刷廠之負責人為甲○○名義，使不知情之
    林明秋及會計師事務所人員於94 年5月25日繕打乙○○名義
    之讓渡書一份，表明： 乙○○將座落於中和市○○路121號
    鴻寶印刷廠自94年5月25 日起讓與甲○○繼續經營之旨，使
    不知情承辦人員在讓渡書上偽簽乙○○之簽名及盜蓋鴻寶印
    刷廠、乙○○印文各一枚，偽造讓渡書之私文書；再於94年
    5月30 日，由甲○○書立委託書，委託不知情之會計事務所
    人員林秀真，持上開偽造之讓渡書，向臺北縣政府申請營利
    事業負責人變更登記而行使之，使承辦之公務員依其申請，
    變更登載鴻寶印刷廠負責人為甲○○之不實事項於所掌之公
    文書，足生損害於乙○○及營利事業登記主管機關對於營利
    事業登記管理之正確性」等情，有臺灣板橋地方法院檢察署
    96年度偵續字第91號起訴書及原法院96年度訴字第2176號刑
    事判決可稽（原法院附民卷第4-6頁， 本院卷第14頁正反面
    ）。即相對人於刑事判決中被訴之犯罪事實並無抗告人主張
    之：相對人自94年6月起至95年2月間從鴻寶印刷廠帳戶擅自
    轉帳、侵占鴻寶印刷廠營收等侵占行為，造成抗告人損失之
    部分。本件抗告人係依刑事訴訟程序附帶提起民事訴訟，就
    非屬相對人被訴犯罪之事實， 不合刑事訴訟法第487條所定
    要件，而有不合法情形， 屬於民事訴訟法第249條第1項第6
    款起訴不備其他要件之情形，法院應以裁定駁回之。
五、抗告人雖辯稱：相對人侵占上開款項係相對人行使偽造私文
    書，並使公務員登載不實等犯罪事實後所造成云云。惟查刑
    事判決認定相對人係犯刑法第216條、第210條行使偽造私文
    書罪及第214條使公務員登載不實罪， 係侵害社會法益及抗
    告人之文書信用，抗告人得在刑事訴訟程序附帶提起民事訴
    訟請求其因上開偽造文書犯行而遭受之文書信用損害。至於
    相對人於行使偽造私文書、使公務員登載不實後，另以自己
    身為鴻寶印刷廠負責人之身分，所為轉帳、收取該印刷廠營
    收或款項之行為，導致抗告人受有財產上之損害一節，與上
    開犯罪事實並無裁判上一罪之關係，核與抗告人提出之最高
    法院86年度台上字第2986號判決情形相異，自無予以援用之
    餘地。故抗告人上開辯解，應無可採。
六、綜上所述，抗告人於本件附帶民事訴訟請求之損害，非屬相
    對人被訴犯罪事實範圍，起訴不備其他要件，原裁定予以裁
    定駁回，並將其假執行之聲請併予駁回，並無違誤。抗告人
    仍執陳詞，指摘原裁定不當，為無理由，應予駁回。
七、據上論結：本件抗告為無理由，依民事訴訟法第495條之1第
    1項、第449條第1項、第95條、第78條，裁定如主文。
中    華    民    國    97    年    5    月     29    日
                    民事第一庭
                        審判長法  官  張耀彩
                              法  官  盧彥如
                              法  官  林金吾
正本係照原本作成。
本裁定除以適用法規顯有錯誤為理由，並經本院許可外，不得再
抗告。如提起再抗告，應於收受後10日內委任律師為訴訟代理人
向本院提出再抗告狀。並繳納再抗告費新台幣１千元。
中    華    民    國    97    年    5     月    29    日
                              書記官  張淑芳


司法院資訊處製作；財團法人民間司法改革基金會備份。
